【裁判字號】    96,上訴,5415
【裁判日期】    970227
【裁判案由】    強盜等
【裁判全文】
臺灣高等法院刑事判決               96年度上訴字第5415號
上  訴  人
即  被  告  乙○○
指定辯護人  本院公設辯護人李廣澤
上  訴  人
即  被  告  甲○○
上列上訴人因強盜等案件，不服臺灣新竹地方法院96年度訴字第
553號，中華民國96年11月16日第一審判決（起訴案號：臺灣新
竹地方法院檢察署96年度偵字第3608號），提起上訴，本院判決
如下：
    主  文
原判決關於乙○○共同毀壞門扇竊盜，累犯，處有期徒刑壹年捌
月（事實二(六)部分）暨定應執行刑部分，及甲○○部分撤銷。
乙○○共同毀壞門扇竊盜，累犯，處有期徒刑壹年陸月，減為有
期徒刑玖月。
甲○○結夥三人以上，踰越安全設備竊盜，累犯，處有期徒刑壹
年月，減為有期徒刑柒月又拾伍日（事實二(一)部份）；又結夥
三人以上，攜帶凶器竊盜，累犯，處有期徒刑壹年肆月，減為有
期徒刑捌月（事實二(二)部分）。應執行有期徒刑壹年月。
    事  實
一、乙○○前有違反麻醉藥品管理條例之前科記錄，最近一次因
    詐欺案件，經原審法院於民國90年12月27日以90年度易字第
    27號判決判處有期徒刑1年4月，再經本院於91年4月16日以
    91年度上易字第347號判決駁回上訴確定；又因違反毒品危
    害防制條例案件，經原審法院於91年6月24日以91年度易字
    第288號判決判處有期徒刑3月確定，上開2案件並經原審法
    院於91年8月16日裁定定應執行有期徒刑1年6月，並經本院
    於91年9月30日以91年度抗字第553號裁定駁回抗告確定；再
    因違反毒品危害防制條例案件，經原審法院於91年2月4日以
    91 年度竹東簡字第6號判決判處有期徒刑4月確定，上開3案
    件並經原審法院於93年7月1日以93年度聲字第519號裁定定
    執行有期徒刑1年9月確定；復因竊盜、偽造文書及贓物等案
    件，經原審法院於92年5月28日以90年度訴字第374號判決判
    處應執行有期徒刑1年5月，再經本院於92年12月17日以92年
    度上訴字第2401號判決上訴駁回（部分撤回）確定；並因違
    反毒品危害防制條例案件，經原審法院於91年7月5日以91年
    度易字第98號判決判處有期徒刑6月確定，再與上開竊盜、
    偽造文書及贓物等案件，經本院於93年9月23日以93年度聲
    字第1126號裁定定應執行有期徒刑1月10月確定，前揭各案
    件甫接續執行至95年6月23日縮刑期滿執行完畢（此部分構
    成累犯）。另因竊盜案件於96年1月5日經臺灣桃園地方法院
    以95年度易字第1789號判決分別判處有期徒刑9月、5月，並
    應執行有期徒刑1年，且於96年3月16日撤回上訴（此部分不
    構成累犯）。甲○○前有恐嚇取財、違反麻醉藥品管理條例
    、竊盜等前科紀錄，最近一次因竊盜案件，經原審法院於民
    國92年6月30日以92年度易字第379號判決判處有期徒刑9月
    確定，又因違反毒品危害防制條例案件，經原審法院於92年
    7 月28日以92年度訴字第186號判決判處有期徒刑1年2月確
    定，上開2案件再經原審法院以93年度聲字第27號裁定定其
    應執行刑為有期徒刑1年10月確定，並於94年8月27日縮刑期
    滿執行完畢。
二、詎其2人均不知悔改，而分別於：
(一)、95年10月20日3、4時許，甲○○及林劉龍、乙○○（後二人
    業經原審判決確定）、徐敏峰（業經原審法院以96年度訴字
    第133號判決確定）結夥三人以上，共同基於意圖為自己不
    法所有之犯意聯絡及行為分擔，至李素英所經營位於新竹縣
    竹北市○○路163號之「天音子卡拉OK店」，推由徐敏峰、
    乙○○以徒手攀爬窗戶踰越安全設備之方式，侵入該店內，
    再將店門打開，而由徐敏峰、乙○○及林劉龍共同進入店內
    竊取現金約新臺幣（下同）2,000元至3,000元、洋酒乙批、
    音響二套半等物（共價值約700, 000元至800,000元），甲
    ○○則負責在店門外車上把風，得手後離去。
(二)、95年10月20日7時許，甲○○及林劉龍、乙○○（後二人業
    經原審判決確定）、徐敏峰（業經原審法院以96年度訴字第
    133號判決確定）結夥三人以上，共同基於意圖為自己不法
    所有之犯意聯絡及行為分擔，由乙○○持其所有客觀上足以
    對人之生命、身體構成威脅，可供兇器使用之鐵製一字起子
    、L型鐵勾各1支，至許正雄所經營位於新竹市○○路54巷32
    號之「老爺卡拉OK店」，推由乙○○以其所有之鐵製一字起
    子、L型鐵勾撬開大門，再共同入內竊取現金5,000元、洋酒
    乙批、啤酒10箱（共價值約30,000元至40,000元），得手後
    欲離去之際，店內之警鈴大響，適有保全人員劉文生前來查
    看，林劉龍、甲○○則欲趁隙逃逸，乙○○、徐敏峰在老爺
    卡拉OK店門口遇見前來查看之劉文生，乙○○欲拖延時間掩
    護林劉龍、甲○○逃離，遂以手拉住劉文生之手，向劉文生
    佯稱其等係店主之友人，欲協助追捕小偷等語，嗣劉文生雖
    內心尚有懷疑，惟仍向乙○○、徐敏峰指示小偷逃逸之方向
    後，乙○○即將手放開，與徐敏峰趁機駕車逃離。
(三)、95年10月31日7時31分許，乙○○及林劉龍（業經原審判決
    確定）共同基於意圖為自己不法所有之犯意聯絡及行為分擔
    ，至江瑞榮所經營位於新竹市○○路○段531巷58號騎檬子卡
    拉OK，乙○○與林劉龍自該處後門踹開毀壞後門後侵入騎檬
    子卡拉OK店內，竊取江瑞榮所有現金23,000元、大瓶高粱酒
    16瓶、中瓶高粱酒10瓶、小瓶高粱酒6瓶、黑牌威士忌13 瓶
    、伴唱機2台，得手後逃逸。
三、案經李素英、許正雄、江瑞榮訴由新竹縣警察局竹北分局報
    告臺灣新竹地方法院檢察署檢察官偵查起訴。
    理  由
一、上揭事實業據被告甲○○、乙○○於本院審理時坦承不諱，
    核與告訴人李素英、許正雄、江瑞榮之指述及共犯林劉龍、
    徐敏峰之證述大致相同，並有亞洲、亞東保全客戶出險處理
    報告1份、騎檬子卡拉OK店監視錄影翻拍照片各1幀、內政部
    警政署刑事警察局95年11月13日刑紋字第0950167298號鑑驗
    書、內政部警政署刑事警察局95年10月26日刑醫字第095016
    0314號鑑驗書各1份、贓物認領保管單1紙在卷可參，足認被
    告甲○○、乙○○之自白確均與事實相符，而堪採信，本件
    事證明確，是被告甲○○確有參與上揭事實二(一)至(二)加重竊
    盜之犯行、被告乙○○確有參與上揭事實二(三)加重竊盜之犯
    行，均甚明確，應均依法論科。
二、論罪：
(一)、按窗戶具有防閑作用，屬於安全設備的一種，是上揭事實二
    (一)部分，被告甲○○與共犯乙○○、徐敏峰、林劉龍共同推
    由共犯乙○○及共犯徐敏峰踰越窗戶侵入天音子卡拉OK店竊
    盜之行為，自均屬刑法第321條第1項第2款所定踰越安全設
    備竊盜之行為。
(二)、次按，刑法第321條第1項第3 款之攜帶兇器竊盜罪，係以行
    為人攜帶兇器竊盜為其加重條件。此所謂兇器，其種類並無
    限制，凡客觀上足對人之生命、身體、安全構成威脅，具有
    危險性之兇器均屬之（最高法院79年台上字第5253號判例要
    旨可資參照）。經查，本案共犯乙○○於上揭事實二(二)部分
    所攜帶之鐵製一字起子、L型鐵勾各1支，乃分為鐵製或金屬
    材質，已據共犯乙○○供述在卷，若持以行兇，依一般社會
    觀念，均足以使人之身體、生命產生危險，自堪認為係兇器
    。
(三)、故核被告甲○○就事實欄二(一)部分，被告、共犯乙○○、徐
    敏峰、林劉龍結夥三人以上，踰越安全設備竊盜之犯行；就
    事實欄二(二)部分，被告、共犯乙○○、徐敏峰、林劉龍結夥
    三人以上，攜帶兇器竊盜之犯行；就事實欄二(三)部分，被告
    乙○○與共犯林劉龍共同毀壞門扇竊盜之犯行，均堪認定，
    均應依法論科。至公訴人公訴意旨就事實欄二(一)部分，公訴
    人認被告甲○○所為係犯刑法第321條第1項第1款、第2款、
    第4款結夥三人以上，踰越安全設備，於夜間侵入住宅竊盜
    罪，惟被害人李素英所經營之「天音子卡拉OK店」，性質上
    為單純之營業處所，並無兼為住家，顯然被告所為係犯刑法
    第321條第1項第2款、第4款之結夥三人以上，踰越安全設備
    竊盜罪，此部分適用法條自應更正；再就事實二(二)部分，公
    訴人認被告甲○○此部分所為係犯刑法第321條第1項第2款
    、第3款、第4款結夥三人以上，攜帶兇器，踰越安全設備竊
    盜罪，惟被害人許正雄所經營之「老爺卡拉OK店」僅係大門
    被撬開，尚未達損壞或不堪使用之程度，顯然被告所為係犯
    刑法第321條第1項第3款、第4款之結夥三人以上，攜帶兇器
    竊盜罪，此部分適用法條亦應更正，均附此說明。
(四)、上揭事實二(一)部分、二(二)部分，被告甲○○、共犯乙○○、
    徐敏峰、林劉龍之間；事實二(三)部分，被告乙○○、共犯林
    劉龍之間，分別具有犯意聯絡、行為分擔，應依刑法第28條
    之規定，均論以共同正犯。
(五)、再按，刑法及刑法施行法業於95年7月1日修正施行，而被告
    2 人行為時已在前揭修法施行之後，故本案應無新舊法比較
    之問題，應逕依修正後之規定予以論處，合先敘明。次按，
    連續犯在本質上原屬數罪，於連續犯之規定廢除後，對於先
    前實務上以連續犯予以處理之案件，應視具體個案，除對於
    合乎接續犯或包括的一罪之情形，認其構成單一之犯罪外，
    應認係數罪併罰（最高法院95年度台上字第4112號判決參照
    ）。至於何謂接續犯，如數行為於同時同地或密切接近之時
    地實施，侵害「同一之法益」，各行為之獨立性極為薄弱，
    依一般社會健全觀念，在時間差距上，難以強行分開，在刑
    法評價上，以視為數個舉動之接續施行，合為包括之一行為
    予以評價，較為合理，即屬接續犯，而為包括之一罪。如行
    為人夜間侵入人家，將甲之衣物及晒在院內之某乙衣服一併
    竊去，其所竊取者，雖屬兩人之財物，但非行為人所能知悉
    ，應僅成立一個夜間侵入住宅竊盜罪，不發生數罪問題（最
    高法院86年台上字第3295號判例、29年上字第1403號判例可
    資參照）。換言之，除被竊盜之客體在客觀上可視為屬於同
    一監督權範圍外，尚須侵害「同一之法益」，且各行為之獨
    立性極為薄弱，依一般社會健全觀念，在時間差距上，難以
    強行分開者，始足成立接續犯。經查，本案被告甲○○先後
    2次之加重竊盜犯行，均係於不同時間、對於不同客體（被
    害人）所管領之財物行竊，而侵害不同之法益，足徵被告甲
    ○○先後2次加重竊盜犯行，顯均係基於各別之犯意，與接
    續犯之構成要件尚屬有間，而各具獨立性，自應分論併罰。
三、科刑：
    被告2人前有詳如事實欄載之前科紀錄，有臺灣新竹地方法
    院檢察署刑案資料查註紀錄表及臺灣高等法院被告前案紀錄
    表各2份附卷可佐，茲被告甲○○於執行完畢後5年以內故意
    再犯本件有期徒刑以上之上開2罪；被告乙○○於執行完畢
    後5年以內故意再犯本件有期徒刑以上之罪，均應論以累犯
    ，應均依法加重其刑。原審對被告二人依法論科固非無見，
    惟查如事實欄二(一)、二(二)部分，被告甲○○參與之犯行或僅
    止於把風，或係於共犯乙○○攜帶兇器打開門扇後，參與行
    竊，並於保全人員發覺後，即心虛逃逸，犯行程度，比之共
    犯乙○○、徐敏峰所為輕微，而共犯乙○○此二部分犯行，
    原審均僅量處有期徒刑一年五月，並均減為有期徒刑八月又
    十五日；另共犯徐敏峰另案就犯行二(一)部分僅量處有期徒刑
    一年三月，就犯行二(二)部分量處有期徒刑一年四月（參見原
    審法院96年度訴字第133號判決，註：此二部分仍可減刑）
    ，是該二共犯量刑比較原審對被告甲○○就二(一)部分量處有
    期徒刑一年五月，減為八月又十五日，就二(二)部分量處有期
    徒刑一年七月，均較輕，而原審並未說明該二部分犯行，何
    以對被告甲○○特別加重量刑之理由，自有未恰，被告甲○
    ○上訴指摘及此，為有理由。另被告乙○○上訴後經撤回，
    而由原審判決確定之竊盜罪有六件，原審均僅量處有期徒刑
    一年六月以下刑期，並均依法減刑，而比較本件上訴之竊盜
    犯行與該已判決確定之六件竊盜犯行，無論參與竊盜人數，
    行竊手法、有無攜帶兇器，竊得之財物等綜合各項量刑事由
    ，均未能發現本件上訴部分有何必須加重量刑之原因，原審
    亦未說明理由，因而此部分量刑，亦有可議，被告乙○○上
    訴指摘不當，為有理由，綜上應由本院將原判決各該部分及
    被告乙○○定應執行刑部分撤銷改判。爰審酌被告2人正值
    盛年，理應奮發向上，竟不思循正途獲得財物，結夥三人以
    上、踰越安全設備、或攜帶兇器、或共同毀壞門扇行竊之手
    段，對他人生命、身體安全、財產危害非輕，參以其犯罪動
    機、目的，對被害人所生侵害及社會治安之危害甚大，
    本件竊得財物價值甚高，對被害人造成損失甚鉅，犯罪後坦
    認犯行之態度等一切情狀，分別量處如主文所示之刑。又被
    告甲○○就事實二(一)、二(二)犯行部分、被告乙○○就事實二
    (三)犯行部分，其犯罪時間均係在96年4月24日前，所犯又非
    中華民國九十六年罪犯減刑條例第3條列舉不予減刑之罪名
    ，爰併依中華民國九十六年罪犯減刑條例第2條第1項第3款
    之規定於判決時同時諭知減其宣告刑期二分之一，並就被告
    甲○○部分定其應執行刑。至共犯乙○○所有，供上揭事實
    二(二)部分犯行所用之鐵製一字起子、L型鐵勾各1支因未扣案
    ，為免將來執行之困難，爰不予宣告沒收。
四、據上論斷，應依刑事訴訟法第369條第1項前段、第364條、
    第299條第1項前段，刑法第321條第1項第4款、第3款、第2
    款、第28條、第47條第1項、第51條第5款，中華民國九十六
    年罪犯減刑條例第2條第1項第3款、第7條，判決如主文。
本案經檢察官丁樹蘭到庭執行職務。
中    華    民    國    97    年    2    月    27    日
                  刑事第七庭    審判長法  官  黃麗生
                                      法  官  江國華
                                      法  官  許宗和
以上正本證明與原本無異。
不得上訴。
                                      書記官  吳鎮鑫
中    華    民    國    97    年    2     月    27    日
附錄：本案論罪科刑法條全文
刑法第321條：
犯竊盜罪而有左列情形之一者，處6月以上、5年以下有期徒刑：
一、於夜間侵入住宅或有人居住之建築物、船艦或隱匿其內而犯
    之者。
二、毀越門扇、牆垣或其他安全設備而犯之者。
三、攜帶兇器而犯之者。
四、結夥三人以上而犯之者。
五、乘火災、水災或其他災害之際而犯之者。
六、在車站或埠頭而犯之者。
前項之未遂犯罰之。


司法院資訊處製作；財團法人民間司法改革基金會備份。
